【裁判字號】    95,台上,3000
【裁判日期】    950601
【裁判案由】    業務過失致人於死
【裁判全文】
最高法院刑事判決            九十五年度台上字第三０００號
    上  訴  人  台灣高等法院檢察署檢察官
    被      告  甲○○
    選任辯護人  蘇衍維律師
上列上訴人因被告業務過失致人於死案件，不服台灣高等法院中
華民國九十二年七月二十三日第二審判決（九十二年度交上訴字
第一０五號，起訴案號：台灣板橋地方法院檢察署九十年度偵字
第五０九一號），提起上訴，本院判決如下：
    主  文
原判決撤銷，發回台灣高等法院。
    理  由
原判決以公訴意旨略稱：被告甲○○係貨車司機，為從事駕駛業
務之人，於民國九十年一月二十日上午十一時許，駕駛車號ＪＢ
─四八七號營業大貨車，沿台北縣三重市○○路往新莊市方向行
駛，行至環河路與台北縣三重市○○路○段四０八巷口，欲右轉
重新路四０八巷時，應注意在畫有分向限制線之路段，不得駛入
來車之車道內，並隨時採取必要之安全措施，而當時天候良好，
路面為平坦之柏油道路、並無缺陷或障礙物，依被告之智識能力
，並無不能注意之情事，詎其竟疏未注意，將車駛入對向車道準
備右轉，適有被害人蔡麗君騎乘車號ＱＦＵ─六一一號機車自對
向駛來，擦撞被告前開大貨車之左側護欄前端，因而人車倒地，
遭隨後駛至由案外人洪順元（另經不起訴處分）駕駛之車號ＨＷ
─九四八三號自用小貨車撞及，蔡女因之受有頭骨骨折、顱內出
血等傷害，經送醫急救後不治死亡；認被告涉犯刑法第二百七十
六條第二項業務過失致死之罪嫌。經審理結果，認不能證明被告
犯罪，而維持第一審諭知被告無罪之判決，並駁回檢察官在第二
審之上訴，固非無見。
惟查：（一）審理事實之法院，對於案內一切證據，除認為不必
要者外，均應詳為調查，然後基於調查所得之心證，以為判斷事
實之基礎，如有應行調查之證據未經依法調查，或證據雖已調查
而其內容尚未明瞭者，即與未經調查無異，如遽行判決，即屬刑
事訴訟法第三百七十九條第十款所稱之當然違背法令。原判決理
由欄載明：本案檢察官於偵查中勘驗現場（未製作勘驗筆錄），
命被告駕駛原肇事之大貨車至現場路口，依其所供當時駕車欲行
右轉情形，模擬在該路口右轉，是否可以不必跨越環河路中央分
向雙黃線侵入來車道而順利右轉之情形，並據證人即在場警員陳
嘉勝之證詞及原審勘驗被告模擬駕車右轉彎之錄影帶結果，被告
所駕駛之大貨車不必跨越中央分向之雙黃線即可順利右轉彎等語
（見原判決正本第四至第五頁）。惟被告在檢察官勘驗時，速度
如何？與被告在案發當時之速度是否相同？檢察官勘驗現場時，
被告是否刻意放慢速度？此與被告能否不跨越中央分向線而右轉
四０八巷至有關係。又依卷內中央警察大學之模擬現場路況圖，
被告行車方向與欲進入之三重市○○路四０八巷口之角度，似係
形成一個銳角（見該校鑑定書第八頁），惟依原審卷內所附之現
場照片顯示，該處轉彎角度則似為對外張口之情形，並非銳角（
見原審卷第九九頁照片），該現場轉彎之角度究竟如何？該照片
取景之角度與現況是否有誤差？中央警察大學鑑定資料之現場路
況圖是否正確？又該巷口轉角倘係銳角，則被告行車速度與巷道
之角度如何，有無影響該大貨車是否可以避免越過雙黃線而順利
轉入巷內？原審俱未深入究明，已有可議。又被告之辯護人在第
一審陳明現場尚有一鐵工廠老闆目擊，並請求陳報後傳喚（見第
一審卷第三四頁），則該證人究係何人？何以未傳喚到庭，均未
據原審釐清查明，原判決自有調查職責未盡之違誤。（二）審理
事實之法院，對於證人前後所為矛盾或歧異之供述，如何本於經
驗法則判斷其證據價值及證明力，暨所形成之心證，均應於判決
內闡析論敘，否則即屬判決不載理由，其判決為當然違背法令。
原判決理由欄謂：「證人洪順元於警詢時供稱：『當時我駕駛自
小貨車ＨＷ─九四八三號行經三重市○○路○段四０八巷環河路
口新莊往三重方向時，我前方有一輛自小客車已左轉，那時候我
見自小客車左轉，我也就駕車往前行駛，在我換檔以後在往前開
時，我就看到輕機車ＱＦＵ─六一一號行駛在靠近雙黃線附近，
那時候有一輛營大貨車ＪＢ─四八七號正要右轉，然後輕機車Ｑ
ＦＵ─六一一號就擦撞到營大貨車ＪＢ─四八七號車頭左後方下
面的橫桿』；復於檢察官偵查中證稱：『當時該機車騎士（指被
害人）騎在我的左後門，當時她是要超我的車，……，我只知道
機車與大貨車發生撞擊，該機車當時騎在雙黃線上，當時機車騎
士已經超越我，尚在雙黃線上，尚未切入主線車道時，與大貨車
發生撞擊，當時撞擊位置剛好在我前方，所以我看得很清楚，所
以我趕快停車，我沒有壓到她』；嗣在原審（第一審）結證稱：
『我當時是由新莊往三重方向行駛，我在過重新路五段的路口，
看到機車越過雙黃線撞到貨車』等語」；原判決並據以認定：「
被害人騎乘機車自洪順元駕駛之自小貨車左後方超越雙黃線侵入
對向車道超越洪車之後，在尚未駛入自己車道前之對向車道肇事
」等情（見原判決正本第三至四頁）；惟依上引理由所述，證人
洪順元對於發生車禍時，被害人機車究竟在道路中心線之雙黃線
上或越過雙黃線而在被告之車道上，所供即有矛盾，此與判斷被
告對於肇事是否應負責任至有關係，原判決對證人上開矛盾之供
詞未予釐清並取捨，併予採取，遽認係被害人超越雙黃線而侵入
被告之車道而肇事，殊屬違誤。以上，或係上訴意旨所指摘，或
為本院得依職權調查之事項，應認原判決有撤銷發回更審之原因
。又本件車禍發生時，被告有無採取必要之安全措施？於更審時
應注意及之，併予敘明。
據上論結，應依刑事訴訟法第三百九十七條、第四百零一條，判
決如主文。
中    華    民    國  九十五  年    六    月    一    日
                      最高法院刑事第十二庭
                          審判長法官  林  永  茂
                                法官  洪  文  章
                                法官  蘇  振  堂
                                法官  蕭  仰  歸
                                法官  何  菁  莪
      本件正本證明與原本無異
                                      書  記  官
中    華    民    國  九十五  年    六    月    五    日
                                                      Ｅ


司法院資訊處製作；財團法人民間司法改革基金會備份。
